臺灣士林地方法院行政訴訟判決　
110年度交字第363號
原      告  楊佩姍  




被      告  交通部公路總局臺北區監理所

代  表  人  梁郭國  
訴訟代理人  黃靜宜  
上列當事人間交通裁決事件，原告不服被告民國110年12月1日北
監宜裁字第43-ZIA134321號裁決，提起行政訴訟，本院判決如下
：
    主  文
原告之訴駁回。
訴訟費用新臺幣參佰元由原告負擔。
    事實及理由
一、程序事項：本件係因原告不服民國110年12月1日北監宜裁字
    第43-ZIA134321號違反道路交通管理事件裁決書（下稱原處
    分），裁處罰鍰新臺幣（下同）4,000元，並記違規點數1點
    ，提起行政訴訟，經核屬行政訴訟法第237條之1第1項第1款
    規定之交通裁決事件，爰依同法第237條之7規定，不經言詞
    辯論，逕為判決。
二、爭訟概要：原告駕駛其所有7975-C2 號自用小客車（下稱系
    爭車輛）於110年9月17日19時8分許，在國道3號南向15公里
    處，因「行駛高速公路違規使用路肩」之違規事實，經內政
    部警政署國道公路警察局第九公路警察大隊（下稱舉發機關
    ）員警製單舉發，有國道警交字ZIA134321號舉發違反道路
    交通管理事件通知單可稽（下稱系爭舉發通知單，見本院卷
    第50頁），嗣經被告以原告有前揭違規事實，而依道路交通
    管理處罰條例第33條第1項第9款規定，以原處分對原告為裁
    罰，原告於110年12月15日提起本件行政訴訟。
三、原告主張：
　　本案採用行車紀錄器舉發，但伊於案發一個月後才收到罰單
    ，伊當日行車紀錄已遭覆蓋，無法提出對伊有利影像，僅能
    以文字或事後舉證無法呈現事發當下影像，被迫接受舉發影
    像角度、距離、視覺，實屬不公，該段影像應不予採納。南
    港交流道接國道5號共有3 個車道匯集（國道3號、環東大道
    、南港交流道）此道路常態性壅塞，伊從南港交流道上匝道
    後，於壅塞當下自然為最右側外側車道之車輛，無法於塞車
    之計切入主幹道，故行駛於開放路段。伊在路肩行駛終點前
    開始切入主幹道，車輛匯入主幹道方式為「前行」間匯入，
    駕車行進之過程僅數秒，而舉發影像中僅靠肉眼判斷、無科
    學工具量測距離，即斷定伊違法行駛路肩，採從嚴處理，此
    舉發布合理且無客觀性。且採證照片中未清晰顯示系爭車輛
    車牌，應不予採納等語。並聲明：原處分撤銷。
四、被告答辯：
　　本案經舉發機關查復略以：按高速公路及快速公路交通管制
    規則第9條第1項及交通部高速公路局北區養路工程分局109
    年7月9日北管字第1090032242號函略以「…旨揭路段已依規
    定設置路肩開放終點預告標誌及路肩終點標誌，且於南港聯
    絡道入口上游增設『前方一六零公尺小車開放路肩終點』及『
    前方二四零公尺小車開放路肩終點』標誌，重複加強預告開
    放路肩終點」，合先敘明。經重新檢視檢舉影像，該車已逾
    小型車路肩通行終端仍持續行駛，依道路交通管理處罰條例
    第33條第1項第9款舉發並無違誤。有關原告指稱道路壅塞、
    主線車輛未禮讓等無法駛回主線車道一節，一般駕駛人均能
    對該標誌牌面及開放路肩之使用，已可預見隨時於開放路肩
    終點前駛離路肩，且於開放路肩終點前可能發生車流壅塞情
    形，自應提早依照高速公路及快速公路交通管制規則第11條
    第1至第3款規定，注意主線車道之行車動態，並使用方向燈
    告知前後車輛、保持安全距離及間隔，變換至主線車道行駛
    ，再不容逕以不熟悉路段、道路壅塞等語為由，作為其無法
    及時變換車道之理由，倘若駕駛人得以主線道路況壅塞、時
    速高而不及駛離路肩等為由，繼續於開放路肩終點後使用路
    肩，將造成救人、救災、排除故障等之困難，綜上所述，本
    件被告依法舉發應無違誤等語。並聲明：原告之訴駁回。
五、本院之判斷：
　㈠按「汽車行駛於高速公路、快速公路或設站管制之道路，不
    遵使用限制、禁止、行車管制及管理事項之管制規則而有下
    列行為者，處汽車駕駛人新臺幣三千元以上六千元以下罰鍰
    ：…九、未依規定使用路肩。…」「汽車駕駛人有下列各款所
    列條款之一者，除依原條款處罰鍰外，並予記點：一、有第
    三十三條第一項…情形之一者，各記違規點數一點。」，道
    路交通管理處罰條例第33條第1項第9款、第63條第1項第1款
    定有明文。又依道路交通管理處罰條例第33條第6項授權訂
    定之高速公路及快速公路交通管制規則第9條第1項第2款規
    定：「汽車行駛高速公路及快速公路，不得有下列行為：…
    二、在路肩上行駛，或利用路肩超越前車。…」。另按「對
    於違反本條例之行為者，民眾得敘明違規事實或檢具違規證
    據資料，向公路主管或警察機關檢舉，經查證屬實者，應即
    舉發。但行為終了日起逾七日之檢舉，不予舉發。」，道路
    交通管理處罰條例第7條之1定有明文。
　㈡本院當庭勘驗影片，其結果為：影片上顯示「2021/09/17 19
    ：08：42」可見該路段之主線車道共三線車道，及入口匝道
    加速車道一線車道，加速車道與主線車道間繪設有白色槽化
    線，加速車道右側為路肩，並以白實線之邊線區隔，道路右
    前方設置有右線為國道5號往石碇、宜蘭之綠底白字告示牌
    ，檢舉人車輛行駛於加速車道，而檢舉人車輛前方有一白色
    小客車行駛，右側路肩有另一白色車輛及系爭車輛行駛（系
    爭車輛係行駛於該白色車輛前方），亦可見加速車道上之車
    輛甚多。於時間19：08：44～19：08：48，可見主線車道與
    加速車道間繪設有雙白實線之禁止變換車道線，檢舉人車輛
    前方加速車道之白色小客車左側方向燈亮起，檢舉人車輛右
    前方路肩之白色小客車及系爭車輛左側方向燈亦亮起。19：
    08：49～19：08：58，道路右側設有用以標示路段位置之「1
    5」標誌，主線車道與加速車道間改繪設白虛線之穿越虛線
    ，行駛於路肩之白色小客車及系爭車輛均跨越白實線進入加
    速車道。影片結束。且前開影片拍攝影像連續一致，場景、
    光彩、色澤均屬常態自然呈現，而無任何不協調一致之處。
　㈢依前揭勘驗結果，原告係駕駛系爭車輛行經國道3號南向15公
    里處時，持續行駛路肩，並於通過路肩允許小客車行駛之終
    點處即14.87公里處後，始由路肩向左變換至加速車道。原
    告雖主張匝道路段車流壅塞，無法及時切入主幹道，伊行駛
    於開放路段云云。惟依前揭勘驗結果及被告所檢附之現場照
    片（見本院卷第80至86頁）相互勾稽後，可知原告係駕駛系
    爭車輛自南港聯絡道轉入國道三號之入口匝道行駛，並匯入
    國道三號南向15公里處，而該入口匝道右側沿途設有「前方
    一六0公尺小客車開放路肩終點」、「小型車通行路肩終點 
    40公尺」、「小型車路肩終點」及通過小型車通行路肩終點
    後，於路肩路面繪設有「限大客車通行路肩」之告示牌，足
    認主管機關已設有充足之告示牌供一般用路人辨識前方匝道
    出口處係小型車通行路肩終點，且該距離亦足供小型車駕駛
    依高速公路及快速公路交通管制規則第11條第1至第3款規定
    ，以注意行車動態、使用方向燈、保持安全距離及間隔之方
    式，將車輛變換至主線車道。而原告由路肩變換至加速車道
    之位置係於通過國道三號15公里處，而路肩開放小型車通行
    之終點係位於國道三號14.87公里處，亦有國道實施開放路
    肩措施路段及時段一覽表可稽（見本院卷第22至30頁），且
    於該入口匝道沿途亦設有上開告示牌，原告本應見到沿途預
    告即將抵達通行路肩終點之告示牌之時，即以合於規定之方
    式開始為變換車道，原告卻忽視沿途設置之標誌、標線，於
    通過小型車通行路肩終點後，始將系爭車輛匯入加速車道，
    期間違規行駛路肩，確已違反前開道路交通管理處罰條例之
    相關規定，亦可能產生救人、救災、排除故障困難之風險。
    綜上所查，足認原告駕駛系爭車輛於前揭時、地，確有「行
    駛高速公路違規使用路肩」之違規事實，應堪認定。
　㈣原告主張伊行車紀錄器已覆蓋當時紀錄，無法提出對伊有利
    影像，僅能接受舉發影像角度、距離、視覺，實屬不公，該
    段影像應不予採納云云。惟按「當事人主張有利於己之事實
    者，就其事實有舉證之責任」，行政訴訟法第236條、第136
    條準用民事訴訟法第277 條前段定有明文。再按行政法院應
    依職權調查事實關係，不受當事人主張之拘束；行政法院於
    撤銷訴訟，應依職權調查證據，行政訴訟法第125條第1項、
    第133 條前段分別定有明文，是行政法院在審理案件時應盡
    闡明義務，使當事人盡主張事實及聲明證據之能事，並盡職
    權調查義務，以查明事實真相，避免真偽不明之情事發生，
    惟如已盡闡明義務及職權調查義務後，事實仍真偽不明時，
    則作舉證責任之分配，使應負舉證責任之人負擔該不利之結
    果（參照最高行政法院94年度判字第58號判決）。亦即行政
    法院就應依職權調查證據之事件，僅係免除行政訴訟當事人
    之主張責任（即所謂主觀舉證責任），並非免除當事人之舉
    證義務（所謂客觀舉證責任），亦即待證事實陷於不明時，
    當事人仍應負擔不利益之舉證責任分配，此依行政訴訟法第
    237條之9第1 項之規定，於交通裁決事件訴訟程序亦準用之
    。被告以系爭車輛有「行駛高速公路違規使用路肩」之違規
    事實而據以裁罰等情，業經被告提出民眾檢舉影片及截圖採
    證照片證明如上，而原告既主張舉發影像角度、距離、視覺
    ，實屬不公，該段影像應不予採納等情，即屬有利於己之事
    實，惟原告僅空言主張該影像不公而不應予以採納，卻未提
    出任何證據佐證，本院復查並無可得為佐證之積極證據，則
    原告此部分所為主張之事實乃陷於真偽不明，故作舉證責任
    之分配，仍應由原告負擔不利益之結果，既乏積極證據足以
    證明採證影片有何不公，自難認原告此部分之主張為真實，
    無從為有利於原告之認定。
　㈤原告另主張舉發影像中僅靠肉眼判斷，無科學工具量測距離
    即斷定違規行駛路肩，無客觀性云云。經查，按道路交通管
    理處罰條例第7條之1之規定，民眾檢舉需敘明違規事實或檢
    具違規證據資料，經公路主管或警察機關查證屬實，應即舉
    發，並無採證儀器需經由經濟部標準檢驗局檢定合格等規定
    ，況就錄影設備而言，僅係將影像透過鏡頭及感光、存儲設
    備予以紀錄、存檔，尚非如雷達測速儀、呼氣酒精測試器等
    涉及量測數據而需經檢驗或校正。意即，在交通違規案件，
    除有涉及重量、速率、酒精測定值等違規情形者，須使用經
    檢定合格之儀器採證外，其餘違規類型之採證儀器本毋需有
    此要求，且在道路交通違規案件之檢舉案件，亦無明文規定
    所使用之採證科學儀器須經檢定合格後，方可將其採證之資
    料納入違規事實之證據，此外，觀諸違規影片所示之錄影內
    容，其影片中非但有明確顯示日期與時間外，且就本案之舉
    發違規事實亦有具體加以採證連續錄影，所拍攝之影像內容
    流暢，其場景、光影、色澤均屬正常而自然呈現，並有被告
    所擷取該錄影內容畫面之照片為憑，原告亦未舉出該等錄影
    畫面有何遭人變造之事證，為此，原告以檢舉人所持之行車
    紀錄器錄影設備無客觀性云云，自難採為撤銷原處分之理由
    。
六、綜上所述，原告於前揭時、地，確有「行駛高速公路違規使
    用路肩」之違規事實，被告以原處分裁罰，核無違誤，原告
    訴請撤銷原處分，為無理由，應予駁回。
七、本件第一審裁判費為300 元，應由原告負擔，爰確定第一審
    訴訟費用額如主文第2項所示。　　
中　　華　　民　　國　　111 　 年　　3 　　月　　3　　日
　　　　　　　　　行政訴訟庭　 法　官  徐文瑞
上為正本係照原本作成。
如不服本判決，應於判決送達後20日內，向本院提出上訴狀並表
明上訴理由（原判決所違背之法令及其具體內容或依訴訟資料可
認為原判決有違背法令之具體事實），其未載明上訴理由者，應
於提出上訴後 20 日內向本院補提理由書（上訴狀及上訴理由書
均須按他造人數附繕本，如未按期補提上訴理由書，則逕予駁回
上訴），並應繳納上訴裁判費新臺幣 750 元。
中　　華　　民　　國　　111 　 年　　3 　　月　　3　　日
　　　　　　　　　　　　　 　　書記官　朱亮彰